【裁判字號】    94,訴,1168
【裁判日期】    950425
【裁判案由】    勞保
【裁判全文】
臺北高等行政法院判決
                                     94年度訴字第01168號
原      告  乙○○
            丙○○
            丁○○
兼上列3人共同
訴訟代理人  甲○○○
被      告  勞工保險局
代  表  人  戊○（總經理）
訴訟代理人  庚○○
            己○○
上列當事人間因勞保事件，原告不服行政院勞工委員會中華民國
94年4月6日勞訴字第0940002809號訴願決定，提起行政訴訟。本
院判決如下：
    主  文
原告之訴駁回。
訴訟費用由原告負擔。
    事實及理由
一、按「行政訴訟原以官署之處分為標的，倘事實上原處分已不
    存在，則原告之訴因訴訟標的之消滅即應予以駁回。」、「
    當事人請求標的消滅，其訴訟關係即應視為終結。」行政法
    院（現改制為最高行政法院）27年判字第28號及30年判字第
    16號分別著有判例。次按「行政法院27年判字第28號及30年
    判字第16號判例，係因撤銷行政處分為目的之訴訟，乃以行
    政處分之存在為前提，如在起訴時或訴訟進行中，該處分事
    實上已不存在時，自無提起或續行訴訟之必要；首開判例，
    於此範圍內，與憲法保障人民訴訟權之規定，自無牴觸。」
    司法院釋字第213號解釋在案。
二、本件被保險人吳澄培係於民國（下同）91年4月30日由台北
    縣蔬菜加工業職業工會申報退保，92年7月8日再由該會申報
    加保，嗣於93年5月1日因罹患食道癌死亡，其受益人（被保
    險人之配偶）即原告甲○○○申請被保險人吳澄培之死亡給
    付。案經被告審查，以被保險人吳澄培於92年6月2日停保期
    間經診斷確定罹患食道癌，其於93年5月1日因食道癌死亡，
    係停保期間發生之事故導致之結果，與勞工保險條例第19條
    第1項規定不合，乃以93年8月16日保給命字第09360597100
    號函否准所請。原告甲○○○不服，向勞工保險監理委員會
    （下稱監理會）申請審議，經該會以93年11月30日（93）保
    監審字第3951號審議駁回。原告甲○○○仍未甘服，提起訴
    願，亦遭決定駁回，遂向本院提起行政訴訟。另於95年1月
    11日請求追加乙○○、丙○○、丁○○（被保險人之子女）
    等3人成為原告。
三、查原告據以申請審議、提起訴願及本件訴訟之被告93年8月
    16日保給命字第09360597100號函，乃原告甲○○○向被告
    申請被保險人吳澄培死亡給付乙案，經被告以被保險人於92
    年6月2日停保期間經診斷確定罹患食道癌，其於93年5月1日
    因食道癌死亡，係停保期間發生之事故導致之結果，與勞工
    保險條例第19條第1項規定不合，而以系爭93年8月16日函文
    否准所請。嗣於本件行政訴訟程序中，被告依據司法院釋字
    第609號解釋意旨，著手就被保險人加保當時及加保後有無
    實際從事本業工作之事實加以查證，認定被保險人加保時及
    加保後並無實際從業之能力與事實，不得由台北縣蔬菜加工
    業職業工會加保，被告乃重新核定，以95年4月12日保承職
    字第09560110350號函，註銷上開被告93年8月16日保給命字
    第09360597100號函，另依勞工保險條例第24條規定，自92
    年7月8日起取消吳澄培之被保險人資格，已繳保險費依同條
    例第16條第2項規定不予退還，所請死亡給付不予給付。
四、按同一事實關係，行政機關為行政處分後，嗣又變更其行政
    處分時，因行政處分不同，應可構成不同之訴訟標的，而對
    於重為之處分如有不服，應另為行政救濟，先前之處分應解
    為更為處分所撤銷而不存在，不得於先提起之行政訴訟中，
    請求撤銷更為之行政處分（詳參陳大法官計男所著「行政訴
    訟法釋論」第214頁）。而所謂行政處分，依訴願法第3條第
    1項及行政程序法第92條第1項之規定，係指行政機關就公法
    上具體事件所為之決定或其他公權力措施而對外直接發生法
    律效果之單方行政行為。其中，與法效性要素有關，而涉及
    行政處分之認定者，乃所謂「重覆處分」與「第二次裁決」
    之區別問題。凡行政機關以已有行政處分存在，不得任意變
    更或撤銷為原因，明示或默示拒絕當事人之請求，甚至在拒
    絕之同時為先前處分添加理由者，屬「重覆處分」，不生任
    何法律效果，僅係單純事實敘述，而非行政處分，不得對之
    提起行政爭訟。而「第二次裁決」是指行政機關重新為實體
    上審查並有所處置，但並未變更第1次裁決之事實基礎及規
    制性結論，此等處置乃是一個新的行政處分，能夠獨立於第
    一次處分之外，作為一個獨立的行政爭訟對象。
五、經查，本件原告據以申請審議、提起訴願及行政訴訟之被告
    93年8月16日保給命字第09360597100號函之處分，既經被告
    重新為實體上審查，而以95年4月12日保承職字第095601103
    50號函，註銷被告上開93年8月16日函之處分，雖被告重新
    核定之結果，仍否准原告死亡給付之請求，惟其作成處分之
    理由及法律依據，均與系爭被告93年8月16日函之處分有所
    不同，因此，被告95年4月12日保承職字第09560110350號函
    之處分，已然成為一個新的行政處分（第二次裁決），能夠
    獨立於第一次處分（即系爭被告93年8月16日保給命字第093
    60597100號函之處分）之外，作為一個獨立的行政爭訟對象
    ，則原處分顯已因被告更為處分所撤銷而不存在，是原告之
    訴因訴訟標的之消滅即應予以駁回。本件原告等仍就被告93
    年8月16日保給命字第09360597100號函之處分續行訴訟，即
    屬欠缺權利保護必要，其訴在法律上顯無理由，爰不經言詞
    辯論，逕以判決駁回之。
六、至被告95年4月12日保承職字第09560110350號函之新的行政
    處分，原告等對之如有所不服，應於法定期限內，另行申請
    審議以資救濟（該函說明四已教示救濟期間及救濟方法），
    又兩造其餘攻擊防禦方法均與本件判決結果不生影響，故不
    逐一論述，併此敘明。
據上論結，本件原告之訴顯無理由，爰依行政訴訟法第107條第3
項、第98條第3項前段、第104條，民事訴訟法第85條第1項前段
，判決如主文。
中    華    民    國    95    年    4    月    25     日
                        第六庭審判長法  官  林樹埔
                                    法  官  陳鴻斌
                                    法  官  曹瑞卿
上為正本係照原本作成。
如不服本判決，應於送達後20日內，向本院提出上訴狀並表明上
訴理由，如於本判決宣示後送達前提起上訴者，應於判決送達後
20日內補提上訴理由書（須按他造人數附繕本）。
中    華    民    國    95    年    4    月    25     日
                                    書記官  方偉皓


司法院資訊處製作；財團法人民間司法改革基金會備份。
